臺灣高等法院高雄分院刑事裁定　　　　 97年度交抗字第339號
抗　告　人　高雄市政府交通局
代　表　人　王國材
受 處 分人　甲○○
上列抗告人因違反道路交通管理處罰條例案件聲明異議，不服臺
灣高雄地方法院中華民國97年5 月30日裁定（97年度交聲字第90
8 號），提起抗告，本院裁定如下：
    主  文
抗告駁回。
    理  由
一、抗告意旨略以：受處分人甲○○於民國96年2 月2 日下午7
    時25分許，酒後騎乘車牌號碼YFS-197 號之重型機車，行經
    高雄市前鎮區○○○路688 號前，因與他車發生碰撞而為警
    查獲，固經移送由臺灣高雄地方法院檢察署檢察官於96年3
    月19日以96年度偵字第6107號為緩起訴處分，緩起訴期間為
    1 年，並命受處分人立悔過書、向國庫支付新臺幣（下同）
    2 萬元及參加該該檢察署舉辦之法治教育2 次確定。然緩起
    訴處分本質上為不起訴處分之一種，所課予之負擔似屬一種
    特殊之處遇措施，並非刑罰。是原裁定將原處分罰鍰超過新
    臺幣（下同）2 萬5 千元部分撤銷，諭知撤銷部分不罰，即
    有未當。
二、按道路交通安全規則第114 條規定：「汽車駕駛人有下列情
    形之一者，不得駕車：……二、飲用酒類或其他類似物後其
    吐氣所含酒精濃度超過每公升○‧二五毫克或血液中酒精濃
    度超過百分之○‧○五以上。……」，又道路交通管理處罰
    條例第35條第1 項第1 款及第8 項規定：「汽車駕駛人，駕
    駛汽車經測試檢定有下列情形之一者，處新臺幣一萬五千元
    以上六萬元以下罰鍰，並當場移置保管該汽車及吊扣其駕駛
    執照一年；因而肇事致人受傷者，並吊扣其駕駛執照二年；
    致人重傷或死亡者，吊銷其駕駛執照，並不得再考領：一、
    酒精濃度超過規定標準。……前項汽車駕駛人，經裁判確定
    處以罰金低於本條例第九十二條第三項所訂最低罰鍰基準規
    定者，應依本條例裁決繳納不足最低罰鍰之部分。」。又同
    條例第24條第1 項第2 款規定：「汽車駕駛人，有下列情形
    之一者，應接受道路交通安全講習：……二、有第35條第1
    項規定之情形……」。
三、再依行政罰法第1 條及第26條規定：「違反行政法上義務而
    受罰鍰、沒入或其他種類行政罰之處罰時，適用本法。但其
    他法律有特別規定者，從其規定」、「一行為同時觸犯刑事
    法律及違反行政法上義務規定者，依刑事法律處罰之。但其
    行為應處以其他種類行政罰或得沒入之物而未經法院宣告沒
    收者，亦得裁處之。前項行為如經不起訴處分或為無罪、免
    訴、不受理、不付審理之裁判確定者，得依違反行政法上之
    義務規定裁處之」。是一行為同時觸犯刑事法律及違反行政
    法上義務規定者，該行為如經不起訴處分或為無罪、免訴、
    不受理、不付審理之裁判確定者，始得依違反行政法上義務
    規定裁處之。上開規定既未包括緩起訴處分在內，即不得擴
    張法律規定內容課予人民不利益。另依刑事訴訟法第260 條
    規定，不起訴處分已確定或緩起訴處分期滿未經撤銷者，非
    有法定情形，不得對於同一案件再行起訴，係限制對緩起訴
    處分期滿未經撤銷之被告再為刑事追訴，故僅係限制再行起
    訴效果相同，不得因此即認不起訴處分與緩起訴處分性質完
    全相同。況依刑事訴訟法第253 條之1 第1 項規定：「被告
    所犯為死刑、無期徒刑或最輕本刑3 年以上有期徒刑以外之
    罪，檢察官參酌刑法第57條所列事項及公共利益之維護，認
    以緩起訴為適當者，得定1 年以上3 年以下之緩起訴期間為
    緩起訴處分，其期間自緩起訴處分確定之日起算。」，足見
    被告係受有罪認定，但檢察官參酌刑法第57條所列事項及公
    共利益之維護，認以緩起訴為適當者，得定1 年以上3 年以
    下之緩起訴期間為緩起訴處分，亦與刑事訴訟法第252 條、
    第253 條之不起訴處分規定不同，則檢察官依刑事訴訟法第
    253 條之2 第1 項規定為緩起訴處分時，命被告於一定期間
    內遵守或履行該條項各款事項，應堪認係屬刑罰性質。
四、經查，受處分人甲○○於96年2 月2 日下午7 時25分許，酒
    後騎乘車牌號碼YFS-197 號之重型機車，行經高雄市前鎮區
    ○○○路688 號前，因與他車發生碰撞而為警查獲，經移送
    由臺灣高雄地方法院檢察署檢察官於96年3 月19日以96年度
    偵字第6107號為緩起訴處分，緩起訴期間為1 年，並命受處
    分人立悔過書、向國庫支付新臺幣（下同）2 萬元及參加該
    該檢察署舉辦之法治教育2 次確定，已於97年4 月1 日緩起
    訴處分期滿未經撤銷，有高雄市政府警察局舉發違反道路交
    通管理事件通知單、高雄市○○○○○道路交通管理事件裁
    決書、高雄地方法院檢察署檢察官96年度偵字第61 07 號緩
    起訴處分書、臺灣高等法院高雄分院檢察署96年度上職議字
    第1808號處分書、臺灣高雄地方法院檢察署檢察官執行緩起
    訴處分命令通知書、通知、繳納緩起訴金通知單上黏貼之收
    據及臺灣高等法院被告前案紀錄表附卷可稽（見本院卷第4
    、5 、18、22、24～28頁），自堪認定。從而，依前開說明
    ，原處分機關裁決受處分人罰鍰即2 萬5 千元、吊扣駕駛執
    照1 年及施以道路安全講習部分，核屬有據，至裁決受處分
    人罰鍰逾2 萬5 千元部分，於法有違。原裁定將原處分罰鍰
    超過2 萬5 千元部分撤銷（原處分4 萬5 千元），諭知撤銷
    部分不罰，即屬正當。抗告機關此部分之抗告，為無理由，
    應予駁回。
三、據上論結，應依道路交通案件處理辦法第26條、刑事訴訟法
    第412 條，裁定如主文。
中　　華　　民　　國　　96　　年　　6 　　月　　30　　日
                  刑事第八庭    審判長法  官   李炫德
                                      法  官   陳志銘
                                      法  官   郭玫利
以上正本證明與原本無異。
不得再抗告。
中　　華　　民　　國　　96　　年　　6 　　月　　30　　日
　　　　　　　　　　　　　　　　　　　書記官   楊茱宜
